【裁判字號】    99,訴,750
【裁判日期】    990817
【裁判案由】    偽造有價證券
【裁判全文】
臺灣高雄地方法院刑事判決               99年度訴字第750號
公  訴  人  臺灣高雄地方法院檢察署檢察官
被      告  甲○○
指定辯護人  黃正男律師
上列被告因偽造有價證券案件，經檢察官提起公訴（98年度偵字
第37001 號），本院判決如下：
    主  文
甲○○犯偽造有價證券罪，處有期徒刑壹年拾月。緩刑伍年。偽
造如附表所示部分均沒收。
    事  實
一、甲○○與乙○○係夫妻關係，而乙○○除為全立營造有限公
    司（下稱全立公司）之負責人外，同時兼任優美營造有限公
    司（下稱優美公司）之會計，平日即隨身攜帶優美公司之空
    白支票以備不時之需。甲○○為清償其向姜英志所借之新臺
    幣（下同）30萬元借款，於民國98年9 月間某日晚間，在高
    雄市○○區○○街1 號自宅臥室內，見乙○○皮包內置有優
    美公司所有之空白支票2 紙（付款人為彰化銀行大順分行，
    票號分別為FN0000000 號、FN0000000 號），誤認係全立公
    司所有之支票而竊取之（竊盜部分未據其配偶乙○○告訴）
    ，並意圖供行使之用，基於偽造有價證券之犯意，明知未經
    全立公司及乙○○之同意或授權，即在該2 紙空白支票之發
    票人簽章欄上，盜蓋全立公司及乙○○之印章，且將發票日
    及票面金額欄均填載完成，而接續偽造如附表所示之支票，
    並於翌日持往址設高雄市○○區○○路459 號1 樓之永華當
    鋪，在該2 紙支票背書後，向姜英志行使作為清償借款之用
    。嗣姜英志於同年10月23日，將如附表編號1 所示之支票存
    入其設於高雄銀行灣內分行第000000000000號帳戶內提示，
    為彰化銀行大順分行發覺發票人簽章不符通知優美公司，經
    優美公司同意，補蓋優美公司之正確印鑑章而兌現；後甲○
    ○於同年月27日晚間，方告知乙○○另有偽造如附表編號2
    所示支票，優美公司於翌日立即申報掛失止付，導致姜英志
    提示不獲兌現，而為警循線查悉上情。
二、案經優美公司訴由高雄市政府警察局苓雅分局移送臺灣高雄
    地方法院檢察署檢察官偵查起訴。
    理  由
一、按被告以外之人於審判外之言詞或書面陳述，除法律有規定
    者外，不得作為證據；又被告以外之人於審判外之陳述，雖
    不符刑事訴訟法第159 條之1 至第159 條之4 之規定，而經
    當事人於審判程序同意作為證據，法院審酌該言詞陳述或書
    面陳述作成時之情況，認為適當者，亦得為證據；當事人、
    代理人或辯護人於法院調查證據時，知有第159 條第1 項不
    得為證據之情形，而未於言詞辯論終結前聲明異議者，視為
    有前項之同意。刑事訴訟法第159 條第1 項、第159 條之5
    分別定有明文。經查，本判決所引用之各項證據資料，其屬
    於被告以外之人於審判外之言詞、書面陳述者，均據本院於
    調查證據程序逐一提示並告以要旨，檢察官、被告均知該等
    證據為被告以外之人之審判外陳述，均未於言詞辯論終結前
    聲明異議，本院審酌上開證據作成時之情況，亦無不當取供
    等情形，認為以之作為本案之證據亦屬適當，依刑事訴訟法
    第159 條之5 規定，應有證據能力。
二、上揭事實，業據被告甲○○於本院審理中坦承不諱，核與證
    人乙○○、郭永周、姜英志於警詢及偵查中證述被告竊取乙
    ○○皮包內之空白支票，加以偽造後再行使之情節相符，並
    有台灣票據交換所高雄市分所98年11月13日函暨所附如附表
    編號1 之支票正反面影本、退票理由單、票據掛失止付通知
    書、遺失票據申報書、掛失止付票據提示人資料查報表（警
    卷第14至19頁）、高雄市政府營利事業登記證及綜合營造業
    登記證書影本各1 紙（警卷第22至23頁）、高雄市永華當舖
    收當物品登記簿日報表及永華當舖當票影本1 份（偵卷第16
    至17頁）、彰化商業銀行大順分行99年1 月8 日函暨所附之
    歷史票據資料查詢、如附表編號2 之支票正反面影本（偵卷
    第19至21頁）在卷可稽，足認被告上揭任意性之自白與事實
    相符，得作為被告有罪之證據。從而，本件事證明確，被告
    犯行堪以認定，應依法論科。
三、按銀行支票，係以券面載明金額而欲實行其金額之權利，必
    須占有該支票，且該支票得自由轉讓，具有流通之性質，自
    係有價證券之一種，其以他人空白支票偽填內容而資行使者
    ，即屬偽造有價證券，刑法上關於偽造有價證券，既有特別
    規定，即不容視為普通私文書，最高法院著有31年上字第19
    18號判例可資參照。是核被告甲○○所為，係犯刑法第201
    條第1 項之意圖供行使之用而偽造有價證券罪。被告在支票
    上盜蓋全立公司及乙○○之印章，為其偽造有價證券犯行之
    階段行為；及被告行使偽造有價證券之低度行為，應為偽造
    有價證券之高度行為所吸收，均不另論罪。被告先後偽造支
    票2 紙之行為，因俱於密切接近之時點內實施，且在同一地
    點，並又侵害相同之法益，則按一般社會健全觀念，各該行
    為之獨立性極為薄弱，尚難以強行分開，從而在刑法評價上
    ，自應視為數個舉動之接續施行（最高法院86年台上字第32
    95號判例意旨參照），為接續犯，僅論以一罪。又偽造有價
    證券之法定本刑為3 年以上10年以下有期徒刑，得併科3 千
    元以下罰金刑，刑法第201 條第1 項定有明文，刑度可謂重
    大，本院考量被告偽造支票2 張之金額僅合計30萬元，金額
    非鉅，對告訴人之危害未生鉅大影響，較一般大型經濟犯罪
    者或販賣「空頭支票」集團，動輒偽造數量龐大之有價證券
    相較，顯然有別，則以被告本件偽造支票所生之輕微損害，
    倘處以法定本刑之最低刑度有期徒刑3 年，猶嫌過重，本件
    可謂情輕法重，被告犯罪情狀確有可憫恕之處，爰依刑法第
    59條之規定予以減輕其刑。爰審酌被告素行良好，並無任何
    前科，此有臺灣高等法院被告前案紀錄表1 份附卷可稽；其
    因誤認如附表所示支票均係全立公司所有，為圖便宜行事而
    一時失慮誤蹈法網，雖有不該，惟其偽造之支票張數非多、
    金額非大，所造成之金融秩序之危害亦非鉅，且已經清償對
    姜英志之借款債務，參以被告犯後坦承犯行，尚見悔意，告
    訴人亦撤回告訴等情，及被告之智識程度、生活情況等一切
    情況，量處如主文所示之刑，以示懲儆。另查，被告前未曾
    受有期徒刑以上刑之宣告，素行良好，已如前述，茲念其僅
    因一時不慎，致罹刑典，其經此偵、審教訓後，應知所警惕
    ，信無再犯之虞。再刑罰固屬國家對於犯罪之人，以剝奪法
    益之手段，所加之公法之制裁，惟其積極目的，則在預防犯
    人之再犯，故對於初犯，惡性未深，天良未泯者，若因偶然
    觸法，即置諸刑獄自非刑罰之目的，是本院認所宣告之刑以
    暫不執行為適當，宣告緩刑5 年，以啟自新。又被告偽造如
    附表編號2 所示之支票，應依刑法第205 條規定，不問屬於
    被告與否，宣告沒收之；至如附表編號1 所示之支票，雖原
    屬偽造支票，然業經優美公司嗣後同意補章並且兌現，已經
    屬於有效票據，是僅就關於發票人全立公司、乙○○部分，
    依刑法第205 條之規定宣告沒收（最高法院91年度台上字第
    7082號判決意旨參照），至被告盜蓋「全立公司」、「乙○
    ○」印章所生之「全立公司」、「乙○○」印文各2 枚，已
    因偽造有價證券之沒收而包括在內，自不重為沒收之諭知（
    最高法院89年度台上字第3757號判決意旨參照），併此敘明
    。
據上論斷，應依刑事訴訟法第299 條第1 項前段，刑法第201 條
第1 項、第205 條、第59條、第74條第1 項第1 款，刑法施行法
第1條之1，判決如主文。
本案經檢察官丙○○到庭執行職務。
中    華    民    國    99    年    8     月    17    日
                  刑事第五庭  審判長法  官 廖建瑜
                                    法  官 林永村
                                    法  官 林裕凱
以上正本證明與原本無異。
如不服本判決應於收受送達後10日內向本院提出上訴書狀，並應
敘述具體理由；如未敘述上訴理由者，應於上訴期間屆滿後20日
內向本院補提理由書（均須按他造當事人之人數附繕本）「切勿
逕送上級法院」。
中    華    民    國    99    年    8     月    17    日
                                    書記官 陳仙宜
附錄所犯法條
中華民國刑法第201條
（有價證券之偽造變造與行使罪）
意圖供行使之用，而偽造、變造公債票、公司股票或其他有價證
券者，處3 年以上 10 年以下有期徒刑，得併科 3 千元以下罰
金。
行使偽造、變造之公債票、公司股票或其他有價證券，或意圖供
行使之用，而收集或交付於人者，處 1 年以上 7 年以下有期徒
刑，得併科 3 千元以下罰金。
附表：
┌─┬────┬─────┬──────┬────┬────────┐
│  │ 發票人 │ 支票號碼 │   發票日   │票面金額│沒收部分        │
├─┼────┼─────┼──────┼────┼────────┤
│1 │全立公司│FN0000000 │98年10月23日│14萬元  │僅沒收發票人「全│
│  │        │          │            │        │立營造有限公司」│
│  │        │          │            │        │、「乙○○」部分│
├─┼────┼─────┼──────┼────┼────────┤
│2 │全立公司│FN0000000 │98年10月28日│16萬元  │全部沒收        │
└─┴────┴─────┴──────┴────┴────────┘

司法院資訊處製作；財團法人民間司法改革基金會備份。
